臺灣高等法院臺中分院刑事裁定
110年度毒抗字第1440號
抗  告  人
即  被  告  袁楷崴
上列抗告人即被告因違反毒品危害防制條例案件，不服臺灣臺中
地方法院中華民國110年10月19日110年度毒聲字第1284號裁定（
聲請案號：臺灣臺中地方檢察署110年度聲觀字第1103號，偵查
案號：同署110年度毒偵字第3069號），提起抗告，本院裁定如
下：
    主  文
抗告駁回。
    理  由
一、抗告人即被告袁楷崴（下稱被告）抗告意旨略以：被告未曾
    因為施用毒品的問題跟檢察官還有法官見過面，突然接收到
    這個裁定，我沒有機會針對戒癮或是觀察勒戒等處分，有表
    示意見的機會。在民國110年3月8日15時到新北市刑大有接
    受尿液檢查，確實有大麻代謝陽性反應，當天凌晨3時，有
    嚐試吸食一小口大麻，但這個不能斷定我就有毒癮，我平時
    根本沒有吸食毒品的習慣。我會接觸到大麻是因為109年7月
    有國外的朋友來台灣玩，然後晚上聚會唱酒聊天才有嚐試到
    大麻，之後就再也沒有嚐試過了。希望法官能夠撤銷原裁定
    ，更改適當的裁定等語。
二、按犯毒品危害防制條例第10條之罪者，檢察官應聲請法院裁
    定，令被告入勒戒處所觀察、勒戒，其期間不得逾2月，毒
    品危害防制條例第20條第1項定有明文。
三、經查：
㈠、被告基於施用第二級毒品大麻之犯意，於110年3月8日21時30
    分許，在臺中市○○區○○路0段000巷00號12樓之1居處内，以
    將大麻葉置入菸斗點燃吸食煙霧之方式，施用第二級毒品大
    麻1次之事實，業據被告於警詢及偵查中坦承不諱，且被告
    經警於110年3月11日14時10分許採集其尿液送驗，結果確呈
    大麻代謝物陽性反應，而扣案菸草1瓶(驗餘淨重0.24公克）
    經送驗結果，檢出第二級毒品大麻成分，有新北市政府警察
    局刑事警察大隊搜索及扣押筆錄、扣押物品目錄表、扣案物
    品照片、新北市政府警察局刑事警察大隊查獲涉嫌毒品案件
    毒品初步鑑驗報告單、勘察採證同意書、新北市政府警察局
    受採集尿液檢體人姓名及檢體編號對照表、法務部調查局濫
    用藥物實驗室110年3月31日調科壹字第11023003190號出具
    之實驗室鑑定書、台灣檢驗科技股份有限公司濫用藥物實驗
    室-台北110年4月7日報告編號UL/2021/00000000號濫用藥物
    檢驗報告各1份在卷可稽，足徵被告之自白與事實相符，堪
    可採信；是被告上開施用第二級毒品大麻之犯行，洵堪認定
    。又被告未曾因施用毒品經送勒戒處所觀察、勒戒，此有臺
    灣高等法院被告前案紀錄在卷可憑，原審因認被告確有施用
    第二級毒品之事實，而依檢察官聲請裁定應送勒戒處所觀察
    、勒戒，於法並無不合。
㈡、被告雖執前詞請求撤銷原審裁定，惟查：
　⒈按110年5月1日施行之毒品危害防制條例第24條之規定，立法
    者旨在設計多元處遇，以達對施用毒品者有效之治療，而究
    採機構或社區處遇方式，則賦予檢察官裁量權，與聲請觀察
    、勒戒應經法院裁定截然不同，該兩種處遇方式，乃並行而
    非何者優先，檢察官自得按照個案情形，依法裁量決定採行
    何者為宜，法院原則上應尊重檢察官職權之行使，僅就檢察
    官之判斷有違背法令、事實認定有誤或其他裁量重大明顯瑕
    疵等事項，予以有限之低密度審查。為使檢察官上開關於處
    遇方式之裁量有其準則可憑，且具體化戒癮治療之實施辦法
    ，行政院依同條例第24條第4項之授權，訂定「毒品戒癮治
    療實施辦法及完成治療認定標準」，其中第2條第2項明定：
    「被告有下列情事之一時，不適合為附命完成戒癮治療之緩
    起訴處分。但無礙其完成戒癮治療之期程者，不在此限：一
    、緩起訴處分前，因故意犯他罪，經檢察官提起公訴或判決
    有罪確定。二、緩起訴處分前，另案撤銷假釋，等待入監服
    刑。三、緩起訴處分前，另案羈押或執行有期徒刑。」。經
    查，被告除涉犯本件施用第二級毒品案件之外，另涉犯毒品
    危害防制條例第4條第2項之運輸第二級毒品、懲治走私條例
    第2條第1項之私運管制物品進口等罪嫌，經臺灣桃園地方檢
    察署檢察官於110年4月12日以110年度偵字第11466號提起公
    訴，經臺灣桃園地方法院於110年11月26日以110年度訴字第
    610號裁判終結，此有高等法院被告前案紀錄表及臺灣桃園
    地方檢察署110年度偵字第11466號起訴書、臺灣桃園地方法
    院110年度訴字第610號刑事判決書在卷可按，是被告已有前
    開毒品戒癮治療實施辦法及完成治療認定標準第2條第2項第
    1款之「因故意犯他罪，經檢察官提起公訴」而不適合為附
    命完成戒癮治療之緩起訴處分之情形，則檢察官於斟酌本案
    之犯罪情節、未曾經觀察、勒戒等全案事證後，認為不宜依
    刑事訴訟法第253條之1第1項、第253條之2等規定，對被告
    為附命完成戒癮治療之緩起訴處分，本案為非減害案件，此
    有臺灣臺中地方檢察署施用毒品案件多元處遇分流及戒癮治
    療選案標準建議表在卷可稽（見臺中地檢署110年度毒偵字
    第3069號卷第15頁），而向原審聲請裁定命被告入勒戒處所
    執行觀察、勒戒，以達戒癮治療之目的，此乃屬檢察官適法
    職權的行使，程序並無不合，檢察官雖未經訊問被告，亦未
    於聲請書內具體敘明被告不適於為附戒癮治療緩起訴處分之
    理由，然揆諸前揭說明，仍難認其判斷有違背法令、事實認
    定有誤或其他裁量重大明顯瑕疵等情事，法院自應予以尊重
    ，尚無自由斟酌以其他方式替代之權。又按緩起訴之戒癮治
    療，屬法律賦予檢察官偵查裁量結果之作為，不得認為係施
    用毒品者所享有之權利，縱被告有陳述意見，亦僅在促請檢
    察官注意得否予以適用，檢察官並不受被告意見之拘束，附
    此說明。
  ⒉又就聲請觀察、勒戒案件，除被告經拘捕時應告知刑事訴訟
    法第95條及提審法第2條第1項所列事項外，現行法並無課予
    法官在審查聲請觀察、勒戒之程序中，應通知被告到場陳述
    意見或應聽取被告之意見，並給與被告有選擇緩起訴戒癮治
    療之機會等義務規定。刑事訴訟法第222條規定：裁定因當
    庭之聲明而為之者，應經訴訟關係人之言詞陳述；為裁定前
    有必要時，得調查事實。此因裁定與判決不同，以不經言詞
    陳述為原則，除有上揭所列或有關被告羈押之裁定等情形外
    ，並無須經當事人為言詞陳述之規定。且現行毒品危害防制
    條例就觀察、勒戒之審查程序，尚無被告有聽審權等相關規
    定，此與刑事訴訟法關於羈押被告需先行訊問之法定程序原
    則有別，此係立法者考量程序性質不同後之有意區分，自不
    得以原審法院未傳喚被告到場表示意見，即指摘其以書面審
    理為違法。本件依卷內證據資料顯示，被告施用第二級毒品
    之犯行事證明確，並無再另行調查之必要，原審法院雖未傳
    訊被告到庭或以書面陳述意見，逕依卷內之證據資料書面審
    理後，裁定令被告入勒戒處所觀察、勒戒，並無違法或不當
    。
四、綜上所述，原審認被告施用第二級毒品之犯行明確，依毒品
    危害防制條例第20條第1項之規定，准許檢察官之聲請，裁
    定被告應入勒戒處所施以觀察、勒戒，核其認事用法均無違
    誤，被告抗告意旨以未曾向檢察官及法官表示意見，請求撤
    銷原裁定，為無理由，應予駁回。
五、據上論斷，應依刑事訴訟法第412條，裁定如主文。　　
中　　華　　民　　國　　110 　年　　12　　月　　27　　日
            刑事第二庭   審判長法　官　何  志  通
                               法　官  石  馨  文
                               法　官  許  月  馨
以上正本證明與原本無異。
不得再抗告。
　　　　　　　　　　　　       書記官  李  妍  嬅 

中　　華　　民　　國　　110 　年　　12　　月　　27　　日